台灣台中地方法院交通事件裁定　　　　　　　　　　　九十四年度交聲更字第六號
　　原處分機關　交通部公路總局台中市監理站
　　受處分人
　　即異議人　　甲○○
右列受處分人因違反道路交通管理處罰條例案件，對於交通部公路總局台中市監理站
九十三年七月七日所為之處分（裁監稽違字第裁六一－ＧＣ0000000號裁決書
）聲明異議經駁回後提起抗告，經台灣高等法院台中分院發回更審，本院裁定如左：
    主  文
原處分關於吊銷汽車駕駛執照部分撤銷。
    理  由
一、原處分機關略以：本案係台中市警察局第一分局民權派出所舉發受處分人甲○○
    騎乘車號ＺＴＦ－二一一號輕機車，於九十三年一月三十一日二十時三十八分許
    ，行經台中市○○○路與五權路口處，因「未帶駕照」違規，經查受處分人駕籍
    資料，受處分人未考領機車駕照而所持汽車駕駛執照因違皮「道路交通管理處罰
    條例」易處吊扣駕照六個月（九十三年一月二十日至九十三年七月十九日），受
    處分人未於指定之應到案日期內辦理結案，本站遂於九十三年七月七日以裁監稽
    違字第裁六一－ＧＣ0000000號裁決書改依違反「道路交通管理處罰條例
    」第二十一條第一項第七款規定，裁處罰鍰新台幣一萬二千元整，並吊銷汽車駕
    駛執照，一年內禁考，逾期則依裁決書處罰主文規定裁處，於法並無不合等語。
二、本件異議人即受處分人甲○○則以：異議人因無機車駕照，騎乘機車違規被警方
    查獲，異議人願意接受無照駕駛處分，繳交罰款。而騎乘機車違規為何要吊銷汽
    車駕照之原因真的很難理解，又不知道有此規定，爰聲明異議云云。
三、所謂「已領有小型車駕駛執照者，得駕駛輕型機器踏車」，係指持有小型車駕
    駛執照之駕駛人，在其小型車駕駛執照有效且非吊扣、吊銷期間，則同時具有駕
    駛輕型機器腳踏車（下稱輕型機車）之資格，但駕駛人所考領之小型車駕駛執照
    ，如係在吊扣期間或業經吊銷，則其因未能以該遭吊扣期間或經吊銷之小型車駕
    駛執照，為其駕駛小型車之許可憑證，從而其亦同時喪失駕駛輕型機車之資格，
    ，故持有小型車駕駛執照之駕駛人，其得以駕駛輕型機車之資格，係附屬於可合
    法駕駛小型車之資格下，而非該小型車駕駛執照中，即當然包含有輕型機車駕駛
    執照之成分。因之，持有小型車駕駛執照之駕駛人，如未有其他合格之機車駕駛
    執照，則其於小型車駕駛執照吊扣期間或經吊銷後，即難認其仍有駕駛輕型機車
    之資格，以及仍持有駕駛輕型機車之許可憑證存在，否則將會造成該駕駛人未能
    持有任何可合法使用之駕駛執照，而仍可駕駛機車之矛盾現象。
四、目前公路監理作業實務上，如駕駛人已考領有汽車駕駛執照，而無重型或輕型機
    車駕照，欲申請輕型機車駕駛執照，雖免予考試，但仍須憑其有效汽車駕駛執照
    ，申領輕型機車駕駛執照，始能取得輕型機車駕駛執照。基此，亦可推論出持有
    小型車駕駛執照之駕駛人，得以駕駛輕型機車之資格，雖係附屬於可合法駕駛小
    型車之資格下，然而並非該小型車駕駛執照中，即當然包含有輕型機車駕駛執照
    之成分，兩者仍係分別獨立之駕駛執照，否則如認小型車駕駛執照本身即具有輕
    型機車駕駛照之成分，則考領有小型車駕駛執照之駕駛人，即無須另為輕型機車
    駕駛執照之申請。
五、「又汽車駕駛人，因違反本條例及道路交通安全規則之規定，受吊扣或吊銷駕駛
    照處分時，吊扣或吊銷其持有各級車類之駕駛執照。」「汽車駕駛人違規記點資
    料，汽車、機車應分別處理，並分別執行吊扣、吊銷其駕駛執照處分。」道路交
    通管理處罰條例第六十八條及道路交通管理事件統一裁罰標準及處理細則第六十
    七條第二項分別定有明文；另參照交通部六十二年四月六日交路（六二）字第二
    六一０六號函，其中認為：「汽車駕駛人受吊扣或吊銷駕駛執照處分時，吊扣或
    吊銷其持有各級車類之駕駛執照，不包括機器腳踏車駕駛執照在內。」亦顯示小
    型車以上之駕駛執照與機器腳踏車之駕駛執照，本屬各自獨立之駕駛許可憑證，
    自應分開其吊扣、吊銷之處置。依上述實務運作之情形，一般駕駛人如同時考領
    有小型車駕駛執照及機器腳踏車駕駛執照，則其因駕車違規致遭吊扣或吊銷其中
    之一項駕駛執照時，其另一駕駛執照之合法使用，並不因此而受到影響，顯見小
    型車以上之駕駛執照與機車駕駛執照，係兩種互不影響之駕駛許可憑證。從而，
    持有小型車駕駛執照之駕駛人，如未考領任何機車駕駛執照，且其亦未依據前述
    規定向監理機關申請輕型機車駕駛執照，則該駕駛人於小型車駕駛執照吊扣期間
    駕駛輕型機車，應認其係未領有輕型機車駕駛執照而駕駛輕型機車，始為適當，
    而不能因此逕認其係以吊扣期間之小型車駕駛執照來駕駛輕型機車。否則，亦將
    造成持有小型車駕駛執照之駕駛人，於該駕駛執照吊扣期間，如係駕駛輕型機車
    時，因認其係以吊扣期間之小型車駕駛執照來駕駛輕型機車，依法則需吊銷該小
    型車之駕駛執照，然該駕駛人如係駕駛重型機車時，則因小型車駕駛執照並無駕
    駛重型機車之資格，而變成僅係無駕駛執照駕車之矛盾結果。
六、綜上所述，持有小型車之駕駛人如未據該小型車駕駛執照，前去監理機關依規定
    申領輕型機車駕駛執照，則其在小型車駕駛執照遭吊扣之期間內，其駕駛輕型機
    車之資格，即因之受到限制，而不能合法駕駛輕型機車，駕駛人如仍駕駛輕型機
    車於道路上行駛，則該駕駛輕型機車之違規行為，應認係未領用駕駛執照而駕車
    ，而不能逕以其係吊扣期間之小型車駕駛執照之資格來駕駛輕型機車，而依照道
    路交通管理處罰條例第二十一條第一項第七款之規定處罰，並依同條第四項之規
    定，吊銷該小型車駕駛執照，故交通部九十年十一月二十日交路九十字第０六三
    一一九號函及同年月二十八日交路九十字第０六五九八七號函，逕認駕駛人於領
    用小型車駕照吊扣期間，駕駛輕型機車之行為均屬違反該條例第二十一條第一項
    第七款之規定，應依同條第四項吊銷駕駛人原吊扣之小型車駕駛執照之函示內容
    ，經核應屬不正當聯結，實難適法，且法院依據法律獨立審判，其認事用法本不
    受行政機關函釋之拘束，因此交通部上述之函示應不再予適用，原處分關於吊銷
    汽車駕駛執照部分應予撤銷。
七、據上論斷，應依道路交通管理處罰條例第八十七條第二項、道路交通案件處理辦
    法第二十條，裁定如主文。
中    華    民    國      九十四      年      四     月       廿九      日
                                臺灣臺中地方法院交通法庭
                                      法  官  郭  德  進
右正本證明與原本無異。
如不服本裁定應於送達後五日內向本院提出抗告狀。
                                      書記官
中    華    民    國      九十四      年      五     月         三      日
                                                                        Ｓ
